【裁判字號】    90,易,1892
【裁判日期】    900829
【裁判案由】    公共危險
【裁判全文】
臺灣板橋地方法院刑事判決                          九十年度易字第一八九二號
    公  訴  人  臺灣板橋地方法院檢察署檢察官
    被      告  午○○
    選任辯護人  張仁興
                林大華律師
右列被告因公共危險案件，經檢察官提起公訴（九十年度偵字第六九二六號），本院
判決如左：
    主  文
午○○失火燒燬現供人使用之住宅，處有期徒刑伍月，如易科罰金以佰元折算壹日
。
    事  實
一、午○○係合力行之負責人，並將其所有位於臺北縣永和市○○○路○段五六號一
    樓及五八號一樓之房屋充作倉庫使用，在其內堆置大量三夾板材質之龍鳳板（供
    廟宇、神龕天花板使用）、目錄紙及宮燈等物。午○○明知其所堆放者均屬易燃
    之物品，若稍有火星則有延燒之危險，且於上址五六號一樓右側入門約中間附近
    處設有一盞長期通電中之四十瓦日光燈設備，本應注意隨時或定期檢修、維護配
    置於該處之電源配線，以避免因電源配線絕緣劣化、短路而造成引燃之危險發生
    ，且依當時情形又無不能注意之情事，竟疏於注意，除僅於十年前更換過一次線
    路外，均未再檢修其電源配線，致於九十年一月二十三日下午一時五十五分許，
    上址五六號一樓右側入門約中間附近處所，因電氣絕緣劣化而引燃，觸及附近所
    堆放之目錄紙而延燒至前開易燃之龍鳳板、宮燈等物，除嚴重燒損上址五六號及
    五八號一樓建築結構及內部堆置等物品，致上開房屋喪失其效用外，更向四週延
    燒，致燒毀如附表編號一所示戊○○所有現供人使用之住宅前側陽台，與甲○○
    等人所有如附表所示之家具、電氣、機車等財物。
二、案經臺北縣警察局永和分局報告臺灣板橋地方法院檢察署檢察官偵查起訴。
    理  由
一、訊據被告午○○固供認係位於上址房屋之所有人，平日作倉庫使用並堆放大量三
    夾板性質之龍鳳板等物，且於五六號房屋中間僅有一盞四十瓦的日光燈，沒有其
    他之電器，房子已有二十年屋齡，除十年前有換過一次線路外，後來就沒有再檢
    修等情屬實，惟矢口否認有右開被訴之公共危險犯行，辯稱：五六號的鐵捲門有
    空隙，約有三吋，當天起火原因是五四號二樓的住戶在五六號前面燒金紙，伊認
    為起火點在五六號鐵門下方，伊當初去滅火時，進去看時就是從那邊開始滅火云
    云。經查：被害人戊○○、甲○○、己○○、庚○○、辛○○、癸○○、寅○○
    及辰○○等人所有，如附表所示之住宅前側陽台及家具、電器、機車等財物遭燒
    毀等情，業據渠等於檢察官偵訊時指訴歷歷在卷（見偵查卷第七頁正、背面）。
    又據證人乙○○於警訊中指稱：當時伊在環河東路三段五六號前柱子旁燒金紙，
    因為伊看到煙跑出來跟聞到臭臭的味道，當時鐵捲門全部關到底，風向門內吹等
    語，嗣於本院調查中證稱：伊與弟弟在燒金紙，地點在天橋柱子靠馬路邊，我們
    燒了二、三分鐘後，就發現有煙從鑑定報告圖二中間柱子右邊鐵門旁邊冒出來，
    不是從鐵門下方，剛開始是少少的，但後來很快就變多了，並沒有看到火，伊就
    上去通知爸爸。鐵門平常都有拉下來，伊看到鐵門有拉到底，當天燒金紙時，金
    紙並沒有飛出桶子外面，伊記得當天風是往倉庫方向吹等語（見九十年八月三日
    訊問筆錄）。復據臺北縣政府消防局派員現場鑑定後，就本件火災原因之研判認
    定：本案火場除永和市○○○路○段五二巷一、三、五號一至五樓及環河東路三
    段五六號、五八號一至五樓有火勢或煙燻情形外，其餘鄰近建築物並無受燒情形
    ，環河東路三段五二巷一、三、五號一至五樓，僅臨火場之後陽台有輕微火勢波
    及外，屋內僅受輕微煙燻，五六號三至五樓及五八號二至五樓僅臨火場之前、後
    兩側陽台有輕微火勢波及外，屋內僅受輕微煙燻，五六號二樓前側陽台有明顯火
    勢燃燒情形，後側陽台受輕微波及外，屋內僅受煙燻、高溫波及，本案火場之火
    勢大部分侷限於永和市○○○路○段五六號、五八號一樓，該址建築物結構及內
    部擺設物品均已嚴重燒毀，故可確認本案起火戶為永和市○○○路○段五六號、
    五八號一樓。本案火場以五六號一樓入門右側約中間附近處所燒損情形較為嚴重
    ，依據現場火流延燒路徑及燃燒後碳化殘留情形研判，本案起火處所為永和市○○○路○段五六號一樓入門右側約中間（堆放目錄紙製品）附近處所。經現場勘
    查起火處所附近，並未發現有可造成引（自）燃之危險物品或化工原料置放其內
    ，故可排除上述之類似物品引（自）燃之可能性。起火處所附近亦未發現有縱火
    加速劑急速燃燒或殘留痕跡，經檢視起火建築物門窗亦未發現有外人侵入蓄意破
    壞之痕跡，故人為蓄意縱火因素引燃之可能性較低。又本案起火處所與外界並無
    相連通（前側鐵捲門關閉狀態），故因鳴放鞭炮射入屋內不慎引燃之可能性較低
    。經挖掘起火處所附近，並未尋獲可能遺留火源之殘留物或容器，故因遺留火種
    （煙蒂、蚊香˙˙）引燃之可能性較低。本案於起火處附近所尋獲照明設備之電
    源配線及照明燈具殘骸，該配線上有明顯短路融痕現象，且該電源開關箱內之無
    熔絲開關均已跳脫，顯示屋內為通電狀態，經觀察該起火處係堆放紙類之目錄等
    物品特性，復經排除前述可能之發火源，故本案起火原因以電氣絕緣劣化因素引
    燃之可能性較高等語，此有臺北縣消防局火災原因調查報告書、火災現場平面及
    物品配置圖各乙份及現場所採證相片四十三幀附卷可稽。故前揭被害人戊○○等
    人之指訴及證人乙○○之證詞，核與上開火災原因調查報告書中調查之現場燃燒
    後狀況及其所附之採證照片相符，自堪予以採信。至於被告所辯稱五六號的鐵捲
    門有約三吋之空隙，本案起火原因是五四號二樓之住戶在五六號前面燒金紙所致
    云云，惟經本院傳喚被告所指在上址倉庫前面從事攤販生意之證人卯○○及丙○○，二人均到庭具結證稱於本案火災發生時並未在場目睹，係事後才知悉等語，
    證人卯○○另證陳：伊有看到五六號的鐵門無法關到底，中間有接觸地面，兩邊
    比較翹，約有三公分的距離，是在事故發生前半年發現的，伊有告訴午○○云云
    ，證人丙○○亦證述：伊曾看過五六號鐵門無法關閉，有縫隙，伊有告訴過午○○，他說過年後再修理云云（見九十年七月二十日訊問筆錄）。然經本院詳閱上
    開調查報告書所附圖四十所示之現場照片，五六號一樓右側鐵捲門係保持緊閉之
    狀態，是以證人卯○○及丙○○既均未於本案發生時在場親自見聞，則雖一致證
    述五六號鐵門有縫隙云云，無非係迴護被告之詞，顯與事實不符而難以採信。再
    據證人即前往火災現場勘查之臺北縣政府消防局隊員壬○○於本院調查時到庭具
    結證稱：當時五六號鐵捲門是完全關閉的，所以要由鐵門處延燒的話，必須要鐵
    門的溫度很高才有可能，因為金紙的溫度不可能達到，且與我們看到的現場火流
    延燒路徑不同等語（見九十年六月二十九日訊問筆錄）。復參酌被告自承於證人
    乙○○燒金紙時並未在場等情（見九十年八月三日訊問筆錄），足認被告空言所
    辯起火原因是五四號二樓的住戶在五六號前面燒金紙，及起火點是在五六號鐵門
    下方云云，應屬事後圖卸刑責之詞，殊無可資採信之處。末查本案被告所有上址
    五六號、五八號一樓房屋之建築結構既嚴重燒損，已如前揭調查報告書所載，則
    顯已達於喪失效用之既遂程度無疑。又本案於起火處附近尋獲照明設備之電源配
    線及照明燈具殘骸，該配線上有明顯短路融痕現象，屋內又為通電狀態，起火原
    因復排除前述可能之發火源，而認定係電氣絕緣劣化因素引燃，被告既係起火處
    所房屋之所有人，且依被告所供認除於十年前曾更換線路一次外，嗣後即未再檢
    修等情，是以本件火災之發生，被告自難辭過失之責，又其過失行為與本件火災
    間顯有相當因果關係亦屬無疑。故本件事證明確，被告犯行堪以認定，應予依法
    論科。
二、按刑法上之公共危險罪，其所保護之法益重在公共安全，且就當今房屋之狀況，
    無論為大廈或公寓式，俱屬整體建築，自己與他人擁有之住宅，就公共安全方面
    言，具有不可分性，與昔日房屋之獨棟式建築不能相提並論，且第一百七十三條
    第一項，又未如第一百七十四條第一項就該住宅建築物標明以「他人所有」為其
    構成要件內容（最高法院八十一年台上字第二七三四號判決意旨可資參照）。故
    被告午○○因過失致燒毀其所有之五六號、五八號一樓倉庫，及因延燒而燒毀戊○○等人所有如附表所示現供人使用住宅之前側陽台、家具、電器及機車等物，
    核被告午○○所為，係犯刑法第一百七十三條第二項之失火燒燬現供人使用住宅
    罪。又本案雖有如附表所示甲○○等人所有之財物遭燒毀，然被告僅有一個失火
    行為，同時燒燬住宅與該住宅內所有其他物品，無論該其他物品為他人或自己所
    有，與同時燒燬數犯罪客體者之情形不同，仍只成立一罪，亦不另成立刑法第一
    百七十五條第一項或第二項放火燒燬住宅以外他人或自己所有物罪（參照最高法
    院二十一年上字第三九一號及七十九年台上字第一四七一號判例意旨），從而公
    訴意旨謂被告以一行為觸犯多項失火罪名，應論以想像競合犯乙節，應有未洽，
    附予敘明。爰審酌被告午○○前無犯罪科刑之紀錄，有臺灣高等法院檢察署刑案
    紀錄簡覆表乙份在卷可參，其素行尚佳，及其犯罪之動機、目的、手段、過失之
    程度、延燒至鄰居多戶所造成之危害非輕，與犯罪後猶飾辭卸責予鄰居之態度等
    一切情狀，量處如主文所示之刑，併諭知易科罰金之折算標準，以資懲儆。
據上論斷，應依刑事訴訟法第二百九十九條第一項前段，刑法第一百七十三條第二項
、第四十一條第一項前段，罰金罰鍰提高標準條例第一條前段、第二條，判決如主文
。
本案經檢察官黃重鋼到庭執行職務
中      華      民      國      九十      年      八    月    二十九    日
                                臺灣板橋地方法院刑事第三庭
                                      法  官    陳志揚
右正本證明與原本無異。
如不服本判決，應於判決送達後十日內向本院提出上訴狀 (應附繕本) ，上訴於
臺灣高等法院。
                                      書記官    陳慶樹
中      華      民      國      九十       年     九     月      七    日
附錄本案論罪科刑法條全文：
刑法第一百七十三條
  放火燒燬現供人使用之住宅或現有人所在之建築物、礦坑、火車、電車或其他供水
  、陸、空公眾運輸之舟、車、航空機者，處無期徒刑或七年以上有期徒刑。
  失火燒燬前項之物者，處一年以下有期徒刑、拘役或五百元以下罰金。
  第一項之未遂犯罰之。
  預備犯第一項之罪者，處一年以下有期徒刑、拘役或三百元以下罰金。
附表：
┌──┬───┬──────────┬─────────────────┐
│編號│所有人│住                址│損  失  財  物  情  形  及  金  額│
├──┼───┼──────────┼─────────────────┤
│一  │戊○○│臺北縣永和市○○○路│燒毀前側陽台及屋內裝潢、家具、電視│
│    │      │三段五六號二樓      │機、冰箱、電腦、音響、冷氣機及廚具│
│    │      │                    │（約新臺幣九十八萬元）            │
├──┼───┼──────────┼─────────────────┤
│二  │甲○○│臺北縣永和市○○○路│大門玻璃毀損、屋內燻黑、後陽台水管│
│    │      │三段五四號二樓      │變形漏水及後陽台遮陽板燒毀（約新臺│
│    │      │                    │幣三萬元）                        │
├──┼───┼──────────┼─────────────────┤
│三  │寅○○│臺北縣永和市○○○路│鐵窗、陽台等物燻黑（約新臺幣十萬元│
│    │      │三段五二巷三號三樓  │）                                │
├──┼───┼──────────┼─────────────────┤
│四  │丑○○│臺北縣永和市○○○路│後陽台輕微波及、屋內燻黑（約新臺幣│
│    │      │三段五二巷一號三樓  │十萬元）                          │
├──┼───┼──────────┼─────────────────┤
│五  │庚○○│臺北縣永和市○○○路│鐵窗、烘碗機、微波爐及室內燻黑（約│
│    │      │三段五二巷一號五樓  │新臺幣四十萬元）                  │
├──┼───┼──────────┼─────────────────┤
│六  │子○○│臺北縣永和市○○○路│廚房玻璃、門窗毀損（約新臺幣三萬五│
│    │      │三段五四號三樓      │千元）                            │
├──┼───┼──────────┼─────────────────┤
│七  │己○○│臺北縣板橋市○○街  │車牌號碼ＱＦＱ－三二二號輕型機車全│
│    │      │一０七號七樓        │毀（約新臺幣五萬元）              │
├──┼───┼──────────┼─────────────────┤
│八  │辛○○│臺北縣永和市○○○路│後陽台、冰箱、洗衣機及室內燻黑（約│
│    │      │三段五二巷一號四樓  │新臺幣二十萬元）                  │
├──┼───┼──────────┼─────────────────┤
│九  │辰○○│臺北縣永和市○○○路│後陽台之洗衣機、冷氣機、玻璃（約新│
│    │      │三段五六號四樓      │臺幣五萬元）                      │
├──┼───┼──────────┼─────────────────┤
│十  │王兩富│臺北縣永和市○○○路│後陽台輕微波及、屋內燻黑（約新臺幣│
│    │      │三段五四號五樓      │五萬元）                          │
├──┼───┼──────────┼─────────────────┤
│十一│巳○○│臺北縣永和市○○○路│後陽台輕微波及、屋內燻黑（約新臺幣│
│    │      │三段五二巷一號二樓  │七萬元）                          │
├──┼───┼──────────┼─────────────────┤
│十二│劉世峰│臺北縣永和市○○○路│後陽台輕微波及、屋內燻黑（約新臺幣│
│    │      │三段五二巷三號三樓  │二十萬元）                        │
├──┼───┼──────────┼─────────────────┤
│十三│癸○○│臺北縣永和市○○○路│後陽台之物品燒毀（約新臺幣二十五萬│
│    │      │三段五二巷三號四樓  │元）                              │
├──┼───┼──────────┼─────────────────┤
│十四│丁○○│臺北縣永和市○○○路│廚房天花板、玻璃、紗窗、抽油煙機及│
│    │      │三段五二巷三號五樓  │屋內壁紙燻黑（約新臺幣五萬元）    │
└──┴───┴──────────┴─────────────────┘


司法院資訊處製作；財團法人民間司法改革基金會備份。
